【裁判字號】    90,重訴,2823
【裁判日期】    920303
【裁判案由】    懲治盜匪條例等
【裁判全文】
臺灣臺中地方法院刑事判決                        九十年度重訴字第二八二三號
    公  訴  人  臺灣臺中地方法院檢察署檢察官
    被      告  甲○○
    選任辯護人  張慶宗
                張志新
右列被告因違反槍砲彈藥刀械管制條例等案件，經檢察官提起公訴（九十年度偵字第
一七九０五號、第一八六四七號、第一九三七三號），及移
第五五九一號、第二一三九三號），本院判決如左：
    主  文
甲○○意圖供自己犯罪之用，未經許可，出借手槍，處無期徒刑，併科罰金新臺幣壹
佰萬元，罰金如易服勞役，以罰金總額與陸個月之日數比例折算。褫奪公權終身。扣
案如附表壹、貳所示之槍枝、子彈（不包括已試射之改造子彈陸顆、制式子彈貳拾顆
）均沒收之。又共同偽造公印文，處有期徒刑捌月，扣案如附表所示之物沒收之。
應執行無期徒刑，併科罰金新臺幣壹佰萬元，罰金如易服勞役，以罰金總額與陸個月
之日數比例折算。褫奪公權終身。扣案如附表壹、貳所示之槍枝、子彈（不包括已試
射之改造子彈陸顆、制式子彈貳拾顆）及如附表所示之物，均沒收之。
被訴寄藏槍、彈部分均無罪。
    事  實
一、甲○○前曾於民國八十二年間，因違反麻醉藥品管理條例案件，經本院判處有期
    徒刑五月，並於八十三年二月四日經易科罰金執行完畢（不構成累犯），詎猶不
    知悔改。竟於下列時、地為下列行為：
（一）甲○○為計畫向癸○○進行債務之催討及對其三伯父丁○○勒贖財物之便，竟
      基於意圖供自己犯罪之用，明知其於九十年八月八日晚上八時許，前往臺中縣
      神岡鄉舊「蘋果ＫＴＶ」前，向真實姓名、年籍、住居所不詳、綽號「阿賓」
      之成年男子借得之仿ＳＩＧ  ＳＡＵＥＲ廠二二０型半自動手槍製造之玩具槍
      （槍枝管制編號0000000000）、仿Ｐ．ＢＥＲＥＴＴＡ廠半自動手
      槍製造之玩具槍（槍枝管制編號0000000000）各一枝，均係擊發機
      械正常，具發射子彈功能，認具殺傷力之改造手槍及具有殺傷力之改造子彈二
      十顆（均係金屬彈殼、彈頭、直徑約九ＭＭ）組合而成之土造子彈，在未經許
      可下猶持有之；甲○○又因前開向「阿賓」所借得之改造手槍、土造子彈均係
      改造而成，擔心不能有效擊發及發生膛炸，致影響其犯罪行為之實施，隨即改
      搭車南下前往高雄，於翌（九）日凌晨二時許，在高雄市○○路附近某處，向
      真實姓名、年籍、住居所不詳、綽號「阿發、張宗發（係語音）」之成年男子
      處商借得美製貝瑞塔制式手槍（獲案槍枝管制編號0000000000），
      美製ＢＥＲＥＴＴＡ制式手槍（獲案槍枝管制編號0000000000）各
      一枝，均係機械性能良好，具殺傷力之制式手槍及具殺傷力之子彈共九十八顆
      （其中二十四顆係口徑九ＭＭ制式子彈，另七十四顆，則係口徑零點四零吋之
      制式半自動手槍彈），亦在未經許可下持有之，後甲○○又為使其向癸○○進
      行債務催討及對其三伯父丁○○擄人勒贖財物之計畫能順利完成，乃臨時糾合
      丑○○與子○○二人同行為之，並基於意圖供自己犯罪之用之犯意，未經許可
      ，將前開由其所借得之部分槍、彈出借予綽號「阿迪」之丑○○及綽號「古椎
      如」、「阿如」之子○○（二人現均通緝中，均俟到案後另審結），以供充為
      三人共同犯罪時使用。
（二）甲○○因其友人父親林朝與癸○○有新臺幣（下同）十五萬元之支票債務糾紛
      ，復因丑○○知悉癸○○有積欠庚○○八十萬元之賭債，甲○○遂與丑○○共
      同基於以加害生命、身體之事恐嚇他人與以強暴、脅迫使人行無義務之事及普
      通傷害之犯意聯絡，於九十年八月九日中午十二時許，由不知情之子○○駕駛
      車牌號碼Ｍ六－三一九一號白色「日產」牌自用小客車（該車為子○○出資購
      買，登記在唐啟明名下），搭載甲○○、丑○○前往癸○○位於臺中縣大雅鄉
      ○○村○○○路二十九號住處，迨甲○○、丑○○、子○○三人抵達後，即由
      子○○在癸○○住處門外車上（因該車上另置放有一支制式手槍、制式子彈數
      顆及改造手槍一支、改造子彈數顆）等候，甲○○則持前開所借得制式手槍一
      支（較小的，詳細槍型不記得）、制式子彈數顆，丑○○另持前開由甲○○所
      出借之改造手槍一枝（詳細槍型不記得）、改造子彈數顆，進入癸○○屋內，
      與癸○○磋商前開支票債務與償還賭債之方式等事宜，因雙方一言不合，發生
      口角爭執，甲○○隨即拔出插在腰際之制式手槍，以槍柄敲打癸○○之頭部三
      至四下，丑○○見狀接則以腳踹癸○○，致癸○○受有頭頂部挫傷合併一公分
      撕裂傷之傷害，甲○○、丑○○二人見癸○○顯無解決債務之意，渠二人為達
      到債務可以處理完畢之目的，甲○○、丑○○二人當場即以施強暴、脅迫之方
      式，由甲○○持槍出言脅迫稱：要折什麼，拿本票來簽一簽等語，要求癸○○
      由其開立六十五萬元（即八十萬元扣掉十五萬元）之本票以為清償，欲使癸○○行無義務之事，嗣因現場找不到本票可供簽立，致未得逞；甲○○見其目的
      未達，旋即又對癸○○出言恐嚇稱：須於當日晚上將上開款項攜至位於臺中縣
      大雅鄉之「從前紅茶店」，否則你給我小心點，我一定會再找你等語。癸○○
      於聽聞後因而心生畏懼，致生危害於癸○○生命、身體之安全，甲○○與丑○○隨即搭乘子○○所駕駛之前揭汽車離去，迨至當日晚間癸○○並未依甲○○
      之要求前往「從前紅茶店」解決債務糾紛。
（三）甲○○又利用受其三伯父丁○○委託尋找丁○○逃亡大陸地區之子王慶堂（因
      殺人案件遭通緝而潛逃大陸地區）之機會，於借得前開改造、制式手槍及子彈
      後，夥同丑○○、子○○共三人，共同基於意圖勒贖而擄人之犯意聯絡，由甲○○將前開手槍及子彈出借予丑○○及子○○，再由甲○○與丁○○先約好時
      間，並約定在臺中縣大雅鄉其大伯父王茂生之住處見面，再於九十年八月九日
      下午二時許，向丁○○謊稱有在大陸地區找到王慶堂之資料為由，誘騙丁○○
      前往臺中市○○路之「米堤汽車旅館」觀看Ｖ８錄影帶；同日下午三時許，丁○○僱用之司機己○○駕駛車牌號碼Ｘ三－九八０六號自用小客車，搭載丁○○及甲○○之二伯父戊○○前往「米堤汽車旅館」，俟丁○○等三人到達後，
      甲○○即表示如欲觀看Ｖ８錄影帶，須先支付費用，丁○○即指示己○○駕車
      外出提款十萬元。丁○○與戊○○則不疑有他一同進入「米堤汽車旅館」一０
      五室，此時甲○○因認提款機所能提領之現金有限，旋即與預先在內等候之丑
      ○○出示甲○○所出借之前揭制式手槍、改造手槍各一枝、子彈數顆，並以塑
      膠繩索綑綁丁○○及戊○○之雙手，藉以控制丁○○與戊○○之行動自由；甲○○再電話通知預先在附近等候之子○○前往一０五室會合，再由子○○與丑
      ○○二人先分別持上開由甲○○所出借之槍、彈將丁○○、戊○○強押上車，
      載至臺中縣大甲鎮大甲橋旁等候。丑○○、子○○二人於車行途中則對丁○○
      、戊○○二人恐嚇稱：如果這件事情如果談不妥，要把你們除掉等語。甲○○
      則俟己○○駕車返回汽車旅館時，向己○○謊稱丁○○與戊○○去其大伯父王
      茂生位於臺中縣大雅鄉住處，由己○○駕駛前開Ｘ三－九八０六號自用小客車
      搭載甲○○前往該處，嗣車行至中途，甲○○即取出制式手槍脅迫己○○離開
      駕駛座，改由甲○○駕車強載己○○，前往大甲橋與子○○及丑○○會合，子
      ○○與丑○○即將丁○○、戊○○押上該車後座，持續控制丁○○等三人之自
      由。之後甲○○駕車在臺中縣大雅鄉境內繞駛，並在車上以找到王慶堂為藉口
      向丁○○勒索贖金三千萬元，經丁○○討價還價後雙方始同意支付贖金一千五
      百萬元，並於同日下午五時二十九分許，駕車前往臺中縣沙鹿鎮之「米蘭村汽
      車旅館」，租用二０三室，供丁○○等三人休息，甲○○則與子○○、丑○○
      輪流持槍看管丁○○等三人。嗣於同年八月十日上午七時許，甲○○又駕車搭
      載子○○、丑○○二人並強押丁○○、戊○○、己○○三人一同前往丁○○位
      於臺中市○○○路○段一六六號七樓之二住處，強命丁○○籌錢，並等候銀行
      開始營業，甲○○同時打電話向不知情之蘇茂津借用帳戶，以供丁○○匯入款
      項使用。迨甲○○見已安排妥當後，即依其原定計畫先行搭車北上桃園縣中正
      國際機場辦理出境手續前往大陸地區，並以電話搖控連絡子○○將取得之贖款
      匯至大陸地區。嗣於同年八月十日上午十一時許，由子○○駕車搭載丑○○，
      持槍強押丁○○等三人前往臺中市○○路○段二百一十六號聯信商業銀行忠明
      分行，由丑○○陪同丁○○進入銀行，子○○仍持槍在車上控制戊○○、己○○二人之行動自由，丁○○則在該分行所開立之存款帳戶中提領現金五十萬元
      交予丑○○，並以游麗雯（係丁○○之妻）之名義，以匯款方式，將贖金餘款
      一千四百五十萬元匯至甲○○先前向不知情之蘇茂津所經營之奕奇興業股份有
      限公司（以下簡稱：奕奇公司）在第一商業銀行太平分行帳號0000000
      0000號存款帳戶中，至同年八月十日下午四時許，匯款作業完成，甲○○
      聯絡丑○○、子○○二人，指示將丁○○三人釋放，子○○、丑○○則於同年
      八月十日下午五時許始釋放丁○○等三人，並於當日晚間子○○搭乘飛機、丑
      ○○以船隻偷渡方式，分別逃往大陸地區再與甲○○會合，朋分該贖金。另匯
      款方面則由蘇茂津於九十年八月十三日，委由不知情之奕奇公司會計劉秋滿將
      其中一百萬元匯至不知情之張書穎（係子○○之朋友）在匯豐銀行臺中文心分
      行帳號000000000000號帳戶中，並將其中二百萬元匯至不知情之
      丙○○（係甲○○之姊）在世華聯合商業銀行清水分行帳號00000000
      000號帳戶中，餘款一千一百五十萬元則由蘇茂津於九十年八月十四日在大
      陸廣東省東莞市虎門鎮白沙一村蘇茂津之公司處，以黑市價格新臺幣四點二五
      元兌換一元人民幣之匯率，交付人民幣二百七十萬五千八百八十二元予甲○○
      。甲○○復將贖金分予丑○○及子○○，核計丑○○分得一百萬元、子○○分
      得六百萬元，甲○○則分得八百萬元。嗣甲○○再將人民幣換回新臺幣，於九
      十年八月二十日攜回臺灣（自高雄入境），於九十年八月二十二日以二十八萬
      元之代價在臺中市○○路永生當舖購買勞力士金錶一只、以二百二十五萬元之
      代價購買車牌號碼七Ｊ－三二八八號「保時捷」牌自用小客車一輛、再以十四
      萬元之代價購買鑽戒一只、另以二萬五千元之代價購買三星牌行動電話手機一
      具、以二萬五千元之代價購買白金項鍊二條等物，復於九十年九月二十一日將
 八十萬元匯入其女友壬○○在斗六郵局帳號0000000號之帳戶中，其餘
      現金則留供己花用。後子○○於九十年八月二十三日返臺後，再於同年九月一
      日潛逃出境，現子○○及丑○○尚滯留大陸地區未歸。
（四）甲○○於九十年八月二十日入境臺灣後，為逃避警方臨檢，適於九十年九月初
      ，見報紙上刊登偽造國民身分證之廣告，竟共同基於偽造公印文及偽造特種文
      書之犯意聯絡，撥打上開廣告上電話，以三萬元之代價，委請某真實姓名、年
      籍、住居所均不詳之成年男子，偽造內容不實而屬特種文書性質之國民身分證
      ，並偽造其上性質屬公印文之「內政部印」印文及「臺灣省臺中縣政府」鋼印
      文。旋依該名男子指示，在臺中市○○路、大雅路交叉口處，交付甲○○本身
      之彩色照片二張、甲○○之兄長「乙○○」之年籍資料及二萬元，由該男子偽
      造印有前開公印文二枚之國民身分證一張，迨於二日後，該名成年男子即在臺
      中市○○路之某家泡沫紅茶店內，交付該張偽造完成之上貼有甲○○照片一幀
      之「乙○○國民身分證」一張予甲○○，甲○○則交付剩餘之一萬元款項予該
      名成年男子，足以生損害於乙○○及戶政機關對於核發國民身分證及戶籍管理
      之正確性。嗣甲○○取得該張偽造之乙○○名義國民身分證後，因於九十年九
      月十八日在屏東縣潮州鄉駕駛前開車牌號碼七Ｊ－三二八八號保時捷自用小客
      車發生車禍須就醫，復基於行使特種文書之概括犯意，利用不知情之女友壬○○，連續持前開偽造之乙○○國民身分證一張至高雄長庚醫院、高雄醫學院及
      雲林縣斗六市「林進興診所」就診多次，行使主張其係乙○○本人，並以自費
      之方式看診治療，足以生損害於乙○○及各該醫院對於病人病歷資料管理之正
      確性。
二、嗣於九十年九月二十三日中午十二時許，經臺中市警察局警員在其女友壬○○位
    於雲林縣斗六市○○路三二六之一號住處逮捕甲○○，現場並扣得十六萬八千元
    、港幣六十元、人民幣六百三十五元、偽造之乙○○國民身分證一張、勞力士金
    錶一只、永生當鋪證明單一張、保時捷自用小客車一輛、鑰匙一支、白金項鍊錢
    幣墬一條、壬○○所有之郵局存簿一本、提款卡乙張、佳冬郵局之存款單一張、
    白金項鍊一條、Ｋ白金鑲鑽女戒一枚等物。又於同日下午三時許，經警在前址扣
    得如附表壹編號四所示之制式手槍一支及如附表貳編號三所示之制式子彈七十四
    顆。甲○○再於同年九月二十四日凌晨二時三十分許，帶同警員前往丙○○位於
    臺中縣大雅鄉○○村○○路一一五號住處，取出丙○○所有之第七商業銀行定存
    單四張（帳號000000000號、五十萬元，帳號000000000號、
    五十萬元，帳號000000000號、三十萬元，帳號000000000號
    、三十萬元）。又經甲○○於同年九月二十四日上午五時四十五分許，帶同警員
    至臺中縣大雅鄉第一公墓百姓公廟萬善祠後方草叢內起出如附表壹編號一、二、
    三所示之手槍三枝及如附表貳編號一、二之改造子彈二十顆、制式子彈二十四顆
    。
三、案經丁○○、戊○○、己○○訴由臺中市警察局移送及癸○○訴由臺中縣警察局
    豐原分局報請臺灣臺中地方法院檢察署檢察官偵查起訴。
    理  由
甲、有罪部分：
壹、有關被告甲○○未經許可持有手槍、未經許可持有可發射子彈具有殺傷力之改造
    手槍、未經許可持有子彈及意圖供自己犯罪之用，未經許可，出借上開槍、彈部
    分：
一、右揭有關意圖供自己犯罪之用，未經許可，出借手槍予共犯丑○○、子○○部分
    ，業據被告甲○○於本院審理時坦承不諱，核與告訴人丁○○、戊○○、己○○
    及癸○○等人於本院調查時到庭所指訴之被告甲○○確持有槍、彈犯案之情節相
    符，並有如附表壹所示之改造手槍、制式手槍各二枝、如附表二所示之改造子彈
    二十顆、制式子彈九十八顆等物扣案可資佐證；且該等槍枝、子彈均經送內政部
    警政署刑事警察局鑑定，其鑑驗結果認為：一、送鑑改造手槍二枝：（一）一枝
    （獲案槍枝管制編號0000000000）認係以仿ＳＩＧ  ＳＡＵＥＲ廠半
    自動手槍製造之玩具槍（ＦＳ─九九一一）換裝車通之土造金屬槍管改造而成，
    滑套及槍身材質為金屬，其擊發機械正常，具發射子彈功能，認具殺傷力。（二
    ）一枝（獲案槍枝管制編號0000000000）認係以仿Ｐ‧ＢＥＲＥＴＴ
    Ａ廠半自動手槍製造之玩具槍（ＦＳ─九九一一）換裝車通之土造金屬槍管改造
    而成，滑套及槍身材質為金屬，擊發機械正常，具發射子彈功能，認具殺傷力。
    二、送鑑改造子彈二十顆，均認係金屬彈殼、彈頭（直徑約九ＭＭ）組合而成之
    土造子彈，採樣六顆試射結果均可擊發，認具殺傷力。三、送鑑美製貝瑞塔手槍
    一枝（獲案槍枝管制編號0000000000）認係貝瑞塔美國廠製（ＭＯＤ
    ‧九二ＦＳ）口徑九ＭＭ制式半自動手槍，槍管內具六條右旋來復線，槍號為Ｂ
    ＥＲ００五二九七，機械性能良好，認具殺傷力。四、送鑑子彈二十四顆，均認
    係口徑九ＭＭ制式子彈（試射十四顆），認均具殺傷力。又一、送鑑制式九二手
    槍一枝（槍枝管制編號0000000000），認係美製ＢＥＲＥＴＴＡ廠口
    徑零點四零吋之制式半自動手槍，槍號為Ａ０八九０九Ｍ，具六條右旋來復線，
    機械性能良好，認具殺傷力。二、送鑑制式子彈七十四顆，認均係口徑零點四零
    吋之制式半自動手槍彈，彈底標記分別為Ｒ─Ｐ  ４０  Ｓ＆Ｗ（五十九顆，試
    射三顆）、ＦＣ  ４０  Ｓ＆Ｗ（八顆，試射二顆）、ＷＩＮＣＨＥＳＴＥＲ
    ４０  Ｓ＆Ｗ（七顆、試射一顆），認具殺傷力乙節，有內政部警政署刑事警察
    局九十年十月十六日及同年月二十六日刑鑑字第一九四五二六號、第二０五二０
    五號鑑定通知書各一份、槍、彈照片六幀附卷可稽，是該扣案之前開槍、彈，確
    係均具殺傷力無誤，足見被告此部分之自白核與事實相符，堪予採信。又被告甲○○明知其以自己名義借來之槍枝及子彈均係未經許可而持有之，復為供其自己
    持用以犯癸○○及丁○○之案件，而出借交付予共犯子○○及丑○○二人持以使
    用，核其性質，係無償交予陳育武及丑○○使用，顯非轉讓或出租，又非因被告
    甲○○及共犯丑○○、子○○三人，一開始即基於共同之犯意聯絡，推由被告甲○○一人出面借得，自係屬被告甲○○為供其自己犯罪之用，未經許可出借行為
    無疑。另經本院質之被告甲○○亦供稱：「（問槍彈來源？）四支槍、子彈全部
    都是我去借的。都是為了拿來處理本件有關丁○○的事情。」、「當時借回來，
    就馬上來犯本案了。」、「本件案子，我總共有四支槍枝，二支改造、二枝制式
    。子彈數目不清楚。後來在辛○○住處搜到的槍、彈，就是我當天去犯癸○○、
    丁○○案件時拿的槍枝。當時子○○沒有拿槍枝。我的槍枝都放在車上，丑○○
    拿的哪一次是拿哪一把，我就不清楚。但是我這四把槍枝、全部子彈都放在車上
    就是了。我就開去犯癸○○、丁○○的案子。我當初就是為了這二個案子，才去
    借這四把槍及全部子彈。」等語（詳見本院九十一年六月十日及九十一年十二月
    十六日訊問筆錄），顯見被告甲○○係意圖為自己犯罪之用甚明，被告甲○○此
    部分犯行洵堪認定。
二、又訊據被告甲○○對於九十年九月二十三日下午三時三十分許，經警先在其女友
    壬○○住處當場查扣得如附表壹編號四所示之制式手槍一支及如附表貳編號三所
    示之制式子彈七十四顆等物，後並經警要求其交出其餘槍、彈，被告方於九十年
    九月二十四日上午五時四十五分許，帶同警員至臺中縣大雅鄉第一公墓百姓公廟
    萬善祠後方草叢內起出如附表壹編號一、二、三所示之手槍、改造手槍共三枝及
    如附表貳編號一、二所示之改造子彈二十顆、制式子彈二十四顆之事實均坦承不
    諱，又經本院質之被告甲○○亦供稱：事後我再帶警察去取槍彈的，這是我主動
    供出的，這是在斗六找到槍彈後，我才供出的等語，核與證人壬○○證稱：「所
    以後來槍枝被斗六分局的警員搜出來，不是我交出去的，也不是甲○○跟斗六分
    局說的。」等語所核相符。按槍砲彈藥刀械管制條例第十八條第一項自首之規定
    ，係刑法第六十二條自首規定之特別法，應優先適用，而該條項中所謂「報繳」
    ，係指報繳所持有槍砲、彈藥之全部而言，若僅報繳部分，不能依該條項減輕或
    免除其刑；又槍砲彈藥刀械管制條例第十八條第一項係規定自首之情形，並依其
    是否已將槍械、彈藥移轉他人持有，而分別規定：未經移轉持有者，應「報繳」
    其持有之全部槍械、彈藥；已移轉持有者，應據實供述全部槍械、彈藥之來源或
    去向，並因而查獲，始能減免其刑。第四項係規定自白之情形，必須於偵查或審
    判中自白，並供述全部槍械、彈藥之來源及去向，因而查獲或因而防止重大危害
    治安事件之發生者，始能減免其刑。第四項既謂「並」供述全部槍砲、彈藥、刀
    械之來源「及」「去向」，自係指已將槍械、彈藥移轉與他人持有之情形而言，
    不包括仍為自己持有之情形在內，此觀同條第一項後段係指已移轉他人持有之情
    形始有「去向」可明（最高法院九十年度台上字第三五六一號刑事判決意旨參照
    ）。綜上，本件被告雖有帶同警員取出手槍三枝、子彈四十四發之行為，惟仍非
    供述全部槍、彈，揆諸上開說明，被告之行為，仍不符合槍砲彈藥刀械管制條例
    第十八條第一項、第四項所規定自首、自白之要件，從而尚不能援引減刑之規定
    ，併予敘明。
貳、有關被告甲○○與丑○○共同持槍妨害自由、傷害及強令癸○○簽本票未遂部分
    ：
    此部分之事實，業據被告甲○○於警訊、偵查及本院審理中均坦承不諱，核與告
    訴人癸○○於本院審理時到庭所指訴之情節相符，又經證人何秀珍在警詢時陳述
    明確，並有大雅澄清醫院診斷證明書一紙附卷可參，復有上開扣案之手槍、子彈
    可佐。另經本院質之被告甲○○亦供稱：「當天我與丑○○進去，子○○在外面
    等。我們身上各帶一把槍，我有拿手槍柄敲癸○○的頭。」、「當時我毆打及恐
    嚇被害人（指癸○○）的時間都是同一時間。」、「我與丑○○進去之後，是因
    為被害人不願意處理，所以我才會毆打他，並要他帶錢到從前紅茶店。我打了被
    害人後，隨即告訴他要把錢帶到從前紅茶店，之後就沒有再打被害人了。」；「
    丑○○有叫他開本票，但因為沒有本票而作罷」（詳見本院九十年十一月二十三
    日、九十一年二月六日、九十一年十二月十六日訊問筆錄及九十二年二月十七日
    審判筆錄）等語，是被告甲○○與丑○○就此部分犯行，有犯意聯絡及行為分擔
    ，為共同正犯。此部分事證明確，被告甲○○此部分犯行亦堪認定。
參、有關被告甲○○與共犯子○○及丑○○共同擄人勒贖部分：
    訊據被告甲○○固坦承有與子○○、丑○○共同持前揭槍、彈剝奪告訴人丁○○
    、戊○○、己○○等三人之行動自由，及經討價還價取得現金五十萬元及經匯款
    取得一千四百五十萬元等之事實，惟矢口否認有何擄人勒贖之犯行，辯稱：伊伯
    父因被他兒子開槍，跟伊說如果幫他找到他兒子，要給伊一千五百萬元，伊並不
    是要對他勒贖財物，而是要解決債務糾紛，伊之所以向丁○○要錢，是因為丁○○本來就應該要給伊錢，伊事先約丁○○、戊○○二人到王茂生那邊，當時是伊
    與丑○○二人去，伊拿王慶堂的大陸身分證影本給丁○○確認，後來，才又改去
    米堤汽車旅館。丁○○要伊把王慶堂殺掉，另外還有要殺掉丁○○的小舅子、岳
    父、妻子，代價是一個一千萬元，伊說如果找到人就先給一半的錢，即一千五百
    萬元。伊交身分證影本給丁○○時，丁○○不給伊錢，伊就很生氣，後來丁○○
    先打電話給伊，說要約地點，伊就約了在米堤汽車旅館見面，因為那邊可以看Ｖ
    八，子○○本來是在伊家門口附近，伊與丑○○出來後，就由子○○開車載渠等
    離開，到了米提汽車旅館時，渠等是三個人。在旅館內，伊說要看Ｖ八必須先給
    錢，在這之前二天，伊有跟丁○○說有他兒子的錄影帶，伊說要看Ｖ八必須先拿
    一千五百萬元。後來，丁○○叫己○○去領錢，我知道他們有拿提款卡去領錢，
    伊認為提款卡所能領的額度只有幾萬元而已，伊越想越不服氣，伊認為我付出這
    麼多，就拿出槍，要求他們先給我一千五百萬元，伊並沒有為自己不法所有之意
    圖，第一次是伊主動約丁○○，但是因為丁○○沒有交付伊約定的金錢就離開了
    ，第二次則是丁○○主動聯絡伊的且伊人在大陸時也有打電話給己○○，己○○
    電話中也稱這筆錢丁○○要給你沒有錯，但為何用這種手段云云。本院查：
一、本件被告甲○○夥同共犯子○○、丑○○二人，共同持槍、彈強押被害人丁○○
    、戊○○、己○○三人，剝奪渠等行動自由，係為以財物取贖人身等情，業據告
    訴人丁○○、戊○○及己○○等三人於本院審理時到庭指訴明確（詳見本院九十
    一年四月十日、九十一年六月三日訊問筆錄），並有如附表壹、貳所示之槍枝、
    子彈及贖金餘款十六萬八千元、港幣六十元、人民幣六百三十五元、勞力士金錶
    一只、永生當鋪證明單一張、保時捷自用小客車鑰匙一支、白金項鍊錢幣墬一條
    、郵局存簿一本、提款卡乙張、佳冬郵局之存款單一張、白金項鍊一條、Ｋ白金
    鑲鑽女戒一枚、第七商業銀行定存單四張等物扣案可資佐證，復有提款照片四幀
    、起獲槍彈照片十四幀在卷可佐，是以本件被告甲○○、丑○○、子○○三人確
    有以持槍、彈之方式，強押被害人丁○○、戊○○、己○○三人之行為，均以堪
    予認定。
二、又被告甲○○雖辯稱：伊係因丁○○委託伊尋找王慶堂，要給伊一千五百萬元報
    酬，伊並不是要對他勒贖，而是要解決債務糾紛云云。惟查：（一）、經本院傳
    訊告訴人戊○○陳稱：「（問：丁○○有否委託甲○○去找他的兒子？）我不清
    楚。但在旅館內，甲○○有跟丁○○說他有找到他的兒子，他的兒子人在大陸。
    他們有談到找人的代價，但代價是多少，我不清楚」等語，復有被告提出之錄音
    帶一捲及錄音帶譯文一份附卷可參；是告訴人丁○○確有委託被告尋找王慶堂，
    已堪認定。（二）、然經本院質之被告亦供稱：「（問：有無王慶堂的Ｖ８？）
    我沒有看過，但是照片、大陸身分證影本是確實的。」等語，而告訴人三人於本
    院調查時均供稱於案發當時，並未看到被告所稱之前揭錄影帶，且從警訊、偵查
    以迄本院審理終結，亦未見被告提出該Ｖ８錄影帶以資佐證，足證被告並未找到
    王慶堂之下落，被告既未找到王慶堂，在法律上其即無要求告訴人丁○○給付報
    酬之權利，告訴人丁○○亦無給付約定報酬之義務，雙方並無債權債務糾紛甚明
    。（三）、況被告當初是以在大陸拍到王慶堂Ｖ８錄影帶為由誘使告訴人丁○○
    等三人前往約定地點，被告既無Ｖ８錄影帶，足證被告係以Ｖ８錄影帶為藉口，
    遂行其意圖勒贖而擄人之實，堪以認定。（四）、再參酌被告在未確實取得贖款
    之情形下，即交代子○○及丑○○繼續處理後續匯款事宜，即先行北上中正機場
    準備出境大陸（此有被告甲○○之入出境查詢結果資料附卷可參），益徵被告係
    預先買好機票及早已辦理出境手續，所以不得不依照原先買好的班次機票出境，
    徵諸常情，被告甲○○豈有不擔心黑吃黑，何以不等到確實收款之後再行離境之
    理，且經本院於審判中質之被告亦供稱：「（問槍彈來源？）四支槍、子彈全部
    都是我去借的。都是為了拿來處理本件有關丁○○的事情。」等語，足證被告甲○○所為之借槍、結夥、擄人、借帳戶、取贖、出境、分贓等行為，均係出於一
    完整犯罪計畫，顯係意圖勒贖而擄人無誤，至受丁○○之託尋找王慶堂，僅係被
    告甲○○為本件犯行之藉口，並非無不法所有之意圖，從而被告所辯係為解決債
    務糾紛一節，顯係事後卸責之詞，不足採信。事證明確，被告此部分犯行亦堪認
    定。
肆、有關被告甲○○共同偽造公印文、偽造特種文書、行使偽造特種文書部分：
    此部分事實，業據被告甲○○於本院審理時均坦承不諱，核與證人壬○○於警訊
    時所證稱：甲○○曾經使用乙○○之身分證至高雄長庚醫院、高雄醫學院及一家
    伊不知道之醫院就診等語（見九十年度他字第一八四五號偵查卷第一０九頁）所
    核相符，復有貼有被告甲○○彩色照片一幀之偽造「乙○○」年籍並加蓋「內政
    部印」、「臺灣省臺中縣政府」二公印文之國民身分證一張扣案可佐（附在九十
    年度他字第一八四五號偵查卷第一三八頁），又被告甲○○亦自承係交付自己之
    照片及乙○○之年籍資料，並未將乙○○之原始國民身分證交予該名成年男子，
    是該名成年男子交予被告甲○○之國民身分證一張，應係屬整張偽造，而非變造
    原身分證而成，事證明確，被告此部分犯行亦已堪認定。
伍、按懲治盜匪條例業於九十一年一月三十日公布廢止，同年二月一日生效，刑法強
    盜、擄人勒贖及其結合犯等相關條文亦於彼時修正並公布，被告甲○○所犯上揭
    擄人勒贖行為，係在懲治盜匪條例未公布廢止前所犯，依被告行為時所適用之法
    律而言，懲治盜匪條例乃修正前刑法之特別法，依特別法優於普通法之法律適用
    原則，自應適用懲治盜匪條例論處，無適用修正前刑法之餘地，惟觀上揭法律之
    廢止、修正，旨在以修正後之刑法取代懲治盜匪條例，避免修正前之刑法發生中
    間法之效力，故懲治盜匪條例雖曰廢止，然因廢止前後，被告行為在行為時至裁
    判時，均有刑罰規定，該條例之廢止，自屬刑法第二條第一項之行為後法律有變
    更，而非刑事訴訟法第三百零二條第四款、第三百八十一條、第三百九十三條第
    四款所稱之法律「廢止」，亦無所謂因該條例之廢止而應回復適用修正前刑法相
    關條文之餘地。準此以言，本件被告所犯擄人勒贖犯行，於本院裁判時，依刑法
    第二條第一項規定，並參諸最高法院二十五年上字第二六七號、二十八年上字第
    二三九七號、五十一年臺上字第二一七九號諸判例意旨，自應就被告行為時有效
    之懲治盜匪條例與裁判時已修正之刑法予以比較適用，至被告行為時修正前之刑
    法相關條文，既不因上開條例廢止而回復，又非中間法，即無所謂比較適用問題
    ，而廢止之懲治盜匪條例第二條第一項第九款盜匪罪之法定本刑為死刑，修正後
    刑法第三百四十七條第一項之法定本刑為死刑、無期徒刑或七年以上有期徒刑，
    雖被告行為時，應構成當時有效之懲治盜匪條例第二條第一項第九款之盜匪罪，
    然經比較被告行為時所犯之懲治盜匪條例第二條第一項第九款規定及裁判時即修
    正後刑法第三百四十七條第一項之規定，應以後者有利於被告，是被告擄人勒贖
    部分，自應依刑法第二條第一項前段規定，適用裁判時即修正後刑法第三百四十
    七條第一項意圖勒贖而擄人罪刑論處（最高法院九十一年度台上字第四七九一號
    判決意旨參照）。又按擄人勒贖罪，係以意圖勒贖而擄人為構成要件，其犯罪之
    方法行為係將被害人置於行為人實力支配下，予以脅迫，其犯罪之目的行為，係
    向被害人或其關係人勒索財物，因此擄人勒贖罪本質上為妨害自由與強盜之結合
    ，在形式上則為妨害自由與恐嚇罪之結合，擄人勒贖行為一經實現，犯罪即屬既
    遂（最高法院九十一年度台上字第六九七九號判決意旨參照）。另按未經許可持
    有槍、彈，一經持有即成立犯罪；至其持有之繼續乃行為之繼續，俟持有行為終
    了為止，僅屬一個持有行為，不得割裂論罪。若以之犯他罪，兩罪間之關係如何
    ，應視開始持有之原因為斷。倘意圖犯某罪而持有槍、彈，嗣果以之犯該罪；兩
    罪間即有方法結果之牽連關係，應從一重處斷。如原僅為單純持有，嗣始起意持
    之犯他罪；或意圖犯某罪而持有，卻持之犯他罪，因其持有之初即已成立犯罪，
    應與另犯之他罪分論併罰（最高法院九十年度台上字第六八四號判決意旨參照）
    。再按因槍砲彈藥刀械管制條例第七條至第十二條之罪，為刑法第一百八十六條
    、第一百八十七條之特別法，原應優先適用該條例處斷，但依條例第二十一條規
    定，如其他法律（包括刑法）有較重處罰之規定者，始應適用該法律（如刑法）
    處斷，然依八十六年十一月二十四日修正後之槍砲彈藥刀械管制條例第七條至第
    十二條之罪，均較諸刑法第一百八十六條、第一百八十七條之罪為重，依前開說
    明，如有意圖供自己犯罪之用，而未經許可無故持有手槍及子彈部分，因槍砲彈
    藥刀械管制條例第七條至第十二條之刑罰，均較諸刑法第一百八十六條、第一百
    八十七條為重，自應優先適用槍砲彈藥刀械管制條例第七條至第十二條處斷（最
    高法院七十六年度台上字第四四０八號判決意旨參照）。又按偽造公印文刑法第
    二百十八條第一項既有獨立處罰之規定，且較刑法第二百十二條之處罰為重，則
    於偽造刑法第二百十二條之文書同時偽造公印文者，即難僅論以該條之罪而置刑
    法第二百十八條第一項處刑較重之罪於不問（司法院大法官會議釋字第八十二號
    解釋意旨及最高法院八十九年度台上字第七六五０號判決意旨參照）。
陸、核被告甲○○所為，係犯槍砲彈藥刀械管制條例第七條第四項之未經許可持有手
    槍罪、同條例第十一條第四項之未經許可持有可發射子彈具有殺傷力之改造手槍
    罪、同條例第十二條第四項之未經許可持有子彈罪及槍砲彈藥刀械管制條例第七
    條第三項之意圖供自己犯罪之用，未經許可，出借手槍罪、同條例第十一條第三
    項之意圖供自己犯罪之用，未經許可，出借可發射子彈具有殺傷力之改造手槍罪
    、同條例第十二條第三項之意圖供自己犯罪之用，未經許可，出借子彈罪、刑法
    第三百零五條之恐嚇危害安全罪、第二百七十七條第一項之普通傷害罪、第三百
    零四條第二項、第一項之以強暴脅迫使人行無義務之事未遂罪、第三百四十七條
    第一項之意圖勒贖而擄人罪、第二百十八條第一項之偽造公印文罪、第二百十六
    條、第二百十二條之行使偽造特種文書罪。又公訴人認被告甲○○涉犯擄人勒贖
    部分應適用懲治盜匪條例第二條第一項第九款之意圖勒贖而擄人罪處斷，容有未
    洽，惟此乃法律廢止及修正變更之結果，起訴法條應予變更。又核被告甲○○各
    以一持有行為同時持有上開改造手槍二支、改造子彈二十顆及制式手槍二支、制
    式子彈九十八顆，係各以一行為同時觸犯未經許可持有可發射子彈具有殺傷力之
    改造手槍罪、未經許可持有子彈（改造）罪及未經許可持有手槍罪、未經許可持
    有子彈（制式）罪，各係屬一行為觸犯數罪名之想像競合犯，各應依刑法第五十
    五條之規定，從一重各論處以槍砲彈藥刀械管制條例第七條第四項之未經許可持
    有手槍罪、同條例第十一條第四項之未經許可持有可發射子彈具有殺傷力之改造
    手槍罪。又被告甲○○上開先後之未經許可持有手槍及未經許可持有可發射子彈
    具有殺傷力之改造手槍之犯行，時間緊接，所犯構成要件相同，顯係基於概括犯
    意反覆為之，應依連續犯之規定論處以未經許可持有手槍罪。另被告甲○○以一
    出借行為同時觸犯意圖供自己犯罪之用，未經許可，出借手槍罪、意圖供自己犯
    罪之用，未經許可，出借改造手槍罪及意圖供自己犯罪之用，未經許可，出借子
    彈罪，為想像競合犯，應從一重之意圖供自己犯罪之用，未經許可，出借手槍罪
    處斷。另公訴人雖僅就意圖勒贖而擄人罪、普通傷害罪及恐嚇危害安全罪部分犯
    行提起公訴，然檢察官就犯罪事實一部起訴者，其效力及於全部，本件被告甲○○所犯以強暴脅迫使人行無義務之事未遂罪（指要癸○○強簽本票部分）之犯罪
    事實，與前揭論罪科刑之普通傷害罪、恐嚇危害安全罪部分（均是指癸○○部分
    ），有牽連犯之裁判上一罪關係；又本件被告甲○○未經許可持有手槍罪、未經
    許可持有可發射子彈具有殺傷力之改造手槍罪、未經許可持有子彈罪及意圖供自
    己犯罪之用，未經許可，出借手槍罪、意圖供自己犯罪之用，未經許可，出借可
    發射子彈具有殺傷力之改造手槍罪、意圖供自己犯罪之用，未經許可，出借子彈
    罪之犯罪事實部分，均與前揭論罪科刑之普通傷害、恐嚇危害安全罪、以強暴脅
    迫使人行無義務之事未遂罪及意圖勒贖而擄人罪部分，亦均具有牽連犯之裁判上
    一罪關係，本院自得併予審理。另被告甲○○上述共同偽造公印文及行使偽造特
    種文書之犯行雖亦未據起訴書論及，惟此二部分之犯罪事實與公訴人起訴之偽造
    特種文書（指偽造乙○○國民身分證部分）之犯行間，分別有吸收犯及牽連犯之
    實質上一罪及裁判上一罪關係，為起訴效力所及，本院自應併予審究，附此敘明
    。又被告甲○○與丑○○二人間，就普通傷害罪、恐嚇危害安全罪、以強暴脅迫
    使人行無義務之事未遂罪行部分；被告甲○○與丑○○、子○○三人間，就擄人
    勒贖罪行部分；被告甲○○與該真實姓名、年籍不詳之成年男子間，就偽造特種
    文書及公印文罪行部分，分別具有犯意聯絡與行為分擔，各為共同正犯。另被告
    意圖勒贖而擄人，均使丁○○、戊○○及己○○喪失行動自由，係屬一行為觸犯
    數擄人勒贖罪名，為同種想像競合犯，應依刑法第五十五條前段規定從一重處斷
    。又查被告甲○○利用不知情之壬○○持前開偽造之乙○○國民身分證向高雄長
    庚醫院、高雄醫學院及雲林縣斗六市「林進興診所」掛號以行使，此部分被告甲○○係屬間接正犯。又被告偽造特種文書後復持以行使，其偽造之低度行為為行
    使之高度行為所吸收，僅論以行使偽造特種文書罪。又其先後多次行使偽造特種
    文書之犯行，時間密接，犯罪構成要件相同，顯係基於概括犯意反覆為之，應依
    連續犯之規定論以一罪，並加重其刑。再被告甲○○所犯連續行使偽造特種文書
    罪與偽造特種文書上之「內政部印」、「臺灣省臺中縣政府」公印文罪間，有方
    法、目的之牽連關係，為牽連犯，從一重之刑法第二百十八條第一項之偽造公印
    文罪論處。又被告甲○○上開所犯未經許可持有手槍罪、意圖供自己犯罪之用，
    未經許可，出借手槍罪、普通傷害罪、恐嚇危害安全罪、以強暴脅迫使人行無義
    務之事未遂罪及意圖勒贖而擄人罪數罪間，均具有方法、結果之牽連關係，應從
    一重之意圖供自己犯罪之用，未經許可，出借手槍罪處斷。又被告甲○○所犯意
    圖供自己犯罪之用，未經許可，出借手槍罪與偽造公印文罪二罪間，犯意各別、
    行為互殊，應予分論併罰。爰審酌被告甲○○之平日素行、被告甲○○適值年輕
    力壯之際，即隨身攜帶火力強大之槍、彈，不僅擁槍自重更擅為犯罪，猶如不定
    時之炸彈，其中之擄人對象竟係與其有至親血緣關係之伯父，其所為對社會治安
    有極高之潛在危險性，且被告甲○○於逃匿期間委請他人偽造其兄長名義之國民
    身分證，有害主管機關對人民身分管理之正確性及其兄長乙○○、被告甲○○犯
    罪之動機、目的均僅係為圖一己之私利、手段非屬平和惡性重大、於取得贖款後
    有釋放被害人（按因法律之適用本不得割裂分別適用，故被告甲○○此部分即無
    適用刑法第三百四十七條第五後段之規定減輕其刑，惟仍得為量刑之依據，最高
    法院九十一年度台非字第二八八號判決意旨參照）、犯罪所得之利益及被告甲○○犯罪後僅坦認部分犯行之態度等一切情狀，分別量處如主文所示之刑，其中就
    被告甲○○所犯意圖供自己犯罪之用，未經許可，出借手槍罪部分，並依刑法第
    三十七條第一項之規定宣告褫奪公權終身，另併就罰金刑部分諭知如易服勞役之
    折算標準，並定其應執行之無期徒刑，褫奪公權終身，併就罰金刑部分諭知如易
    服勞役之折算標準，以資懲儆。另被告甲○○於行為後，槍砲彈藥刀械管制條例
    已刪除原同條例第十九條關於犯同條例第十一條及第十二條第一項之罪經判處有
    期徒刑者，應於刑之執行完畢或赦免後，令入勞動場所強制工作之保安處分規定
    ，並於九十年十一月十四日公布施行，同年月十六日生效，雖被告犯罪係在修法
    之前，惟依刑法第二條第二項保安處分適用裁判時之法律之規定，修正前槍砲彈
    藥刀械管制條例第十九條之規定，即無再適用餘地，併此敘明。
柒、扣案如附表壹、貳所示之槍、彈（不包括已試射之改造子彈陸顆、制式子彈貳拾
    顆），均係屬違禁物，爰均依刑法第三十八條第一項第一款之規定宣告沒收之。
    另扣案偽造「乙○○」之國民身分證（含偽造「內政部印」、「臺灣省臺中縣政
    府」公印文各一枚）一張，係被告因犯罪所得之物，爰依同法第三十八條第一項
    第三款之規定宣告沒收之。至於偽造之公印文二枚（指「內政部印」、「臺灣省
    臺中縣政府」），因係該偽造之乙○○國民身分證本體之一部，已不能獨自割裂
    而分別沒收，自不另再為沒收之諭知（最高法院六十三年台上字第二七七０號判
    例意旨參照）。再者上開偽造之公印一枚（僅係指「臺灣省臺中縣政府」之鋼印
    ，因「內政部印」係以印刷方式製作，實際並無刻印），核屬某真實姓名、年籍
    不詳之成年男子所偽造，被告甲○○就此偽刻「臺灣省臺中縣政府」鋼印一枚部
    分，既查無其他積極證據足以證明被告甲○○與該某真實姓名、年籍不詳之成年
    男子二人間有共犯之關係，依從刑依附主刑之原則，該偽刻之「臺灣省臺中縣政
    府」鋼印一枚自不得在本案中諭知沒收。另扣案之現金十六萬八千元、港幣六十
    元、人民幣六百三十五元、白金項鍊錢幣墬一條、勞力士原裝錶一只、保時捷轎
    車一輛、保持捷廠自小客車鑰匙一支、白金項鍊一條、Ｋ白金鑲鑽女戒一枚、三
    星牌行動電話一具、第七商業銀行定存單四張等物，均係被告甲○○犯本件對丁○○為擄人勒贖之財物所得本身或係變得之財物，本均非屬被告所有，亦非屬違
    禁物，核與沒收之要件不符，爰不予宣告沒收（似應於全案確定後由被害人丁○○領回），併此敘明。另扣案之郵局存款簿一本、提款卡一張、印章一枚，係證
    人壬○○所有，而非屬被告所有，業據被告供明在卷，並經證人壬○○於警訊中
    陳述明確，又非屬違禁物，核與沒收之要件不符，爰亦不予宣告沒收。另扣案如
    附表貳所示之子彈二十六顆（分別為改造子彈六顆、制式子彈二十顆），業經鑑
    驗機關試射後，僅剩餘彈殼，而失其子彈之結構及性能不具殺傷力，堪認已非屬
    違禁物，故均毋庸為沒收之諭知，附此敘明（最高法院九十一年度台上字第四七
    ０五、七五０三號判決意旨參照）。
捌、又按犯擄人勒贖罪之行為人處分其犯罪所得之財物，是否另成立洗錢防制法第九
    條第一項之洗錢罪，依同法第一條、第二條第一款之規定，應以行為人是否有為
    逃避或妨礙其所犯強盜罪之追查或處罰，而另有掩飾或隱匿自己犯罪所得之財物
    之洗錢行為為必要，亦即行為人須有為逃避或妨礙其所犯擄人罪之追查或處罰而
    掩飾或隱匿其犯罪所得財物之犯意（洗錢之犯意），並有為逃避或妨礙其所犯擄
    人罪之追查或處罰而有掩飾或隱匿之行為（洗錢之行為），始克相當。若行為人
    僅單純的變賣擄人勒贖所得之財物供己花用，並無洗錢之犯意或無洗錢之行為，
    自不能以洗錢防制法第九條第一項之罪相繩。又洗錢防制法之立法目的，係為防
    止洗錢者利用洗錢行為，掩飾其犯罪事實，逃避或妨礙重大犯罪（同法第三條）
    之追查或處罰，以阻遏洗錢者享受其重大犯罪所得之財物或財產上之利益（該法
    第一條之立法理由說明參照），其所保護之法益，重在「妨礙國家對於重大犯罪
    之訴追及處罰」。因之，是否為洗錢行為，自應就犯罪全部過程加以觀察，包括
    有無因而使重大犯罪所得之財物或財產上利益之性質、來源、所在地、所有權或
    其他權利改變，因而妨礙重大犯罪之追查或處罰，或有無阻撓或危及對重大犯罪
    所得之財物或財產上利益來源追查或處罰之行為在內（最高法院九十一年度臺上
    字第四九五六號判決意旨參照）。本件依公訴人所載之犯罪事實中，關於被告甲○○將擄人勒贖所得之款項匯至蘇茂津之帳戶並在大陸地區換取財物及購買白金
    項鍊一條、白金項鍊錢幣墬一條、Ｋ白金鑲鑽女戒一枚、勞力士原裝錶一只、三
    星牌行動電話一具、保時捷轎車一輛，供己花用部分及其他匯款至張書韻、王美
    月、壬○○之部分，就其所敘述之過程觀察，因被害人丁○○、戊○○、己○○
    早已認識被告，亦明確知悉犯人，且被告之行為，並非意在掩飾或隱匿其犯罪，
    以逃避所犯擄人勒贖罪之追查或處罰，尚難認被告即有洗錢之犯意，亦不能將該
    處分贖款行為即視為洗錢之行為，本院復查無任何積極證據足資證明確有該犯罪
    事實，自無法單憑被告有匯款及處分贖款之行為，遽論被告上開罪責。公訴人於
    論罪欄雖未述及被告此部分之行為是否亦涉犯有洗錢防制法第九條第一項之洗錢
    罪責，惟其起訴之犯罪事實既有提及（應係公訴人漏引起訴法條），本院自得併
    予審究。惟此部分與前開判決有罪之部分，而具有牽連犯之裁判上一罪關係，故
    爰不另為無罪之諭知，附此敘明。
玖、再按被告三人共同犯罪，是否另成立組織犯罪防制條例第三條第一項後段之罪，
    依同條例第二條之規定內容可知：所謂的犯罪組織，係指三人以上，有內部管理
    結構，以犯罪為宗旨或以其成員從事犯罪活動，具有集團性、常習性及脅迫性或
    暴力之組織而言。本件依公訴人所載之犯罪事實中，關於被告甲○○、子○○及
    丑○○三人共同犯擄人勒贖罪部分，就其所敘述之過程觀察，且經本院於審判中
    訊之被告亦供稱：「所得的一千五百萬，丑○○拿一百萬元，子○○拿六百萬元
    、剩下的八百萬由我拿走。丑○○分的比較少，是因為我跟丑○○比較沒有那麼
    要好」等語，是足認被告三人雖共同犯罪，但並非有內部管理結構；又參酌被告
    係為犯本件犯罪，才於前一日去借槍、彈等情，堪認被告三人並非具有集團性、
    常習性之組織，此外本院復查無任何積極證據足資證明被告與丑○○、子○○間
    具有何內部管理結構，而屬犯罪組織之犯行，不能證明被告此部分犯罪，自無法
    單憑被告三人共同犯罪之行為，遽論被告上開罪責。公訴人於論罪欄雖未述及被
    告此部分之行為是否亦涉犯有組織犯罪防制條例第三條第一項後段之罪責，惟其
    起訴之犯罪事實既有提及（應係公訴人漏引起訴法條），本院自得併予審究。惟
    此部分與前開判決有罪之部分，而具有牽連犯之裁判上一罪關係，故爰不另為無
    罪之諭知，附此敘明。
乙、無罪部分：
壹、公訴意旨另以：被告甲○○基於寄藏手槍及子彈之犯意，未經許可，於八十五年
    間，收受不詳姓名年籍綽號「阿猴」之成年男子所寄放如附表壹編號一、二、三
    所示均具殺傷力之改造手槍、手槍及如附表貳編號一、二所示之改造子彈二十顆
    與制式子彈二十四顆等物，而予以受寄藏放在其位於臺中縣后里鄉租屋處代為保
    管，因認被告另涉犯有槍砲彈藥刀械管制條例第七條第四項未經許可寄藏手槍罪
    嫌、第十一條第四項未經許可寄藏可發射子彈具有殺傷力之手槍罪嫌、第十二條
    第四項未經許可寄藏子彈等罪嫌云云。
貳、按犯罪事實應依證據認定之，無證據不得推定其犯罪事實，又不能證明被告犯罪
    者，應諭知無罪之判決，刑事訴訟法第一百五十四條、第三百零一條第一項分別
    定有明文。而認定不利於被告之事實須依積極證據，茍積極證據不足為不利於被
    告事實之認定時，即應為有利於被告之認定，更不必有何有利之證據，又事實之
    認定，應憑證據，如未能發現相當證據，或證據不足以證明，自不能以推測或擬
    制之方法，為裁判基礎，且認定犯罪事實，所憑之證據，雖不以直接證據為限，
    間接證據亦包括在內，然無論直接或間接證據，其為訴訟上之證明，須於通常一
    般之人均不致於有所懷疑，而得確信其為真實之程度者，始得據之為有罪之認定
    ，最高法院著有三十年上字第八一六號、四十年台上第八六號、七十六年台上第
    四九八六號判例可資參照。
參、本件公訴人認被告甲○○另涉犯有槍砲彈藥刀械管制條例第七條第四項未經許可
    寄藏手槍罪嫌、第十一條第四項未經許可寄藏可發射子彈具有殺傷力之手槍罪嫌
    、第十二條第四項未經許可寄藏子彈罪嫌等，無非係以：（一）、前開手槍、子
    彈係八十五年間綽號「阿猴」之成年男子寄藏於被告之租住處等情，業據被告於
    警訊及偵查初訊時坦承不諱，嗣其雖於偵查中翻異前詞，辯稱：該槍、彈均係丑
    ○○所有云云，然徵諸案重初供之經驗法則，被告於甫為警查獲時所供情節應係
    未及加以矯飾，當較合於實情。（二）、且丑○○並未到案，被告或係意欲委責
    於丑○○。（三）、況扣案之槍彈係被告帶同員警起獲，其顯對槍彈之藏放位置
    了解甚詳，其辯解殊不足採。（四）、復有改造手槍二支、制式手槍一支、改造
    子彈二十顆、制式子彈二十四顆等扣案可資佐證，前揭手槍及子彈經送鑑驗結果
    ，認均具殺傷力，有內政部警政署局刑事警察局鑑驗結果通知書一件附卷可稽為
    其主要論據。訊據被告甲○○於本院審理時則堅決否認有何於八十五年間自綽號
    「阿猴」之不詳成年男子處收受寄藏槍、彈之犯行，並辯稱：伊之前在警訊中所
    說推給丑○○的部分不實在，是警察叫伊隨便說一說，伊當初就是為了犯癸○○
    、丁○○這二個案子，才去借這四把槍及全部子彈，所以伊根本就沒有收受「阿
    猴」寄藏的槍枝及子彈，當初伊先離開臺灣，案子結束後，是丑○○拿去放在公
    墓那邊，後來子○○告訴伊的等語。
肆、本院查：
一、按槍砲彈藥刀械管制條例所謂「寄藏」，係指受他人委託代為保管，而將物置於
    自己實力支配之下，故必先有他人之持有行為，而後始為之受寄代藏可言，申言
    之，即原持有人為免物之被搜獲或發現而託之暫為藏匿之意，最高法院著有七十
    四年台上字第三四００號判例及九十一年度台上字第五五八七號判決可資參照，
    詳析其要件有三：其一，須他人先有持有之行為；其二，須受他人之委託而受寄
    代藏；其三，須將受寄藏物置於自己實力支配之下。故行為人之行為是否該當於
    槍砲彈藥刀械管制條例所規範之寄藏槍枝、子彈罪，均應充足上述三要件，亦即
    須視行為人主觀上是否具有寄藏之犯意，而受他人委託代為保管；客觀上行為人
    置於自己實力支配之下之物，是否可認係他人持有而委託其受寄代藏；必須綜合
    授受雙方之認知及其他客觀情事而為判斷，倘足認其與委託人間，寄藏之故意及
    行為時，始足該當犯罪。
二、本件被告甲○○並不否認有公訴人所指訴之持有槍、彈等之事實，惟其辯稱：伊
    在警訊中所說推給丑○○的部分不實在，是警察叫伊隨便說一說，伊當初就是為
    了犯癸○○、丁○○這二個案子，才去借這四把槍及全部子彈，所以伊根本就沒
 有收受阿猴寄藏的子彈，當初伊先離開臺灣，案子結束後，是丑○○拿去放在公
    墓那邊，後來子○○告訴伊的等語，是則本件之判斷依據乃在於被告之持有槍、
    彈，是否基於寄藏之犯意，而受「阿猴」委託代為保管槍、彈，允為本件審查之
    重點。
三、按刑事訴訟程序之進行乃以事實之認定為其中心，而對於事實之認定，並非得由
    審判者以其主觀為之，故現代文明法治諸國於其刑事程序上，莫不要求審判者認
    定事實應依證據為之。而證據對於待證事實得發生如何之證明力，於刑事程序之
    立法採擷上又有「法定證據主義」與「自由心證主義」二派，我國刑事訴訟法第
    一百五十五條第一項規定「證據之證明力，由法院自由判斷」，然此並非謂審判
    者對於事實之認定得流於專斷，其對事實所為認定仍須經過合理之推理過程，其
    旨即為最高法院五十三年台上字第二○六七號判例所認「證據之證明力如何，雖
    屬於事實審法院自由判斷職權，而其所為判斷，仍應受經驗法則與論理法則之支
    配。」申言之，審判者所為事實之認定，不問於民事程序或刑事程序，要皆屬對
    於過去存否事實之判斷，而屬於歷史之證明，而因訴訟之迅速性及經濟性之要求
    ，對於此種事實之認定，學說之通說上均認以對該事實之存在或不存在，於訴訟
    上之證明可達於有「高度之蓋然性」為已足，然於刑事程序上，認定犯罪事實存
    在之此種高度之蓋然性必需『超越合理之懷疑』，使通常一般人均不致有所懷疑
    ，而「得確信其真實」方可，故最高法院八十四年度台上字第五一二九號判決：
    「訴訟法之證明及認定之事實，乃歷史之證明及推論，與自然科學上之實驗證明
    不同，後者得以實驗求證完全一致或符合，然訴訟法上之證明及事實認定，以推
    論高度之蓋然性，其推論所得之概括認定，須通常之人皆可確信為真實」之旨。
    揆之前揭說明，本件被告雖不否認持有槍、彈之事實，然其持有槍、彈，依前述
    高度蓋然性之推論法則，能否因此據以認定被告即係為寄藏槍、彈，似尚難謂已
    有「超越合理之可疑」存在，仍應視持有槍、彈當時，有無上揭委託寄藏關係之
    存在而具體認之。
四、本件公訴人認前開手槍、改造手槍、子彈及改造子彈等均係八十五年間綽號「阿
    猴」之成年男子寄藏於被告之租住處等情，業據被告於警訊及偵查初訊時坦承不
    諱，嗣其雖於偵查中翻異前詞，辯稱：該槍、彈均係丑○○所有云云，然徵諸案
    重初供之經驗法則，被告於甫為警查獲時所供情節應係未及加以矯飾，當較合於
    實情；復有改造手槍二支、制式手槍一支、改造子彈二十顆、制式子彈二十四顆
    等扣案可資佐證，前揭手槍及子彈經送鑑驗結果，認均具殺傷力，有內政部警政
    署刑事警察局鑑驗結果通知書一件附卷可稽，故被告涉犯寄藏槍彈罪嫌無誤。然
    查：（一）、上揭扣案手槍、子彈及鑑驗結果通知書乃屬中性之證據，僅足以證
    明被告有持有前開槍彈之事實，此亦為被告所不否認，然此尚不足以證明被告有
    寄藏之犯行，此合先予敘明。（二）、被告甲○○於本院訊問及審理時供稱：伊
    當初就是為了犯癸○○、丁○○這二個案子，才去借這四把槍及全部子彈，所以
    伊根本就沒有收受阿猴寄藏的子彈，在警察局是隨便說的等語，是被告甲○○之
    自白前後已有反覆，是否真實，要非無疑。（三）、又本案查獲之槍枝，除公訴
    人指稱之在臺中縣大雅鄉第一公墓起獲之二枝改造手槍、一枝制式手槍及改造子
    彈二十顆、制式子彈二十四顆外，另又在被告甲○○女友壬○○位於雲林縣斗六
    市○○路三二六之一號住處查獲制式手槍一支及制式子彈七十四顆，如非一同借
    得，豈有無故多出一枝制式手槍及七十四顆制式子彈之理。（四）、再者，依卷
   附之取出槍、彈現場照片內容觀之，起獲當時之手槍、子彈外觀均呈現良好之色
    澤，且經送內政部刑事警察局鑑驗結果認均具殺傷力，參酌以被告甲○○並非具
    有專業槍械保養知識之人，又無任何保養器具扣案，如係被告甲○○前於八十五
    年間即收受寄藏而來，揆諸事物之理，在未經保養之下，經過將近五年之期，豈
    能保持良好之狀態而仍具有殺傷力，是被告甲○○上開所辯：伊係專為供本件犯
    癸○○及丁○○之罪而借得，在警察局所供只是隨便說說的乙節，衡之常情當非
    全屬虛妄之詞。
五、公訴人又認丑○○並未到案，被告甲○○或係意欲委責於同案共犯丑○○，然查
    ，被告甲○○前雖辯稱槍是丑○○的云云，惟其已於本院訊問及審理時供稱警訊
    時所說槍枝推給丑○○部分並不實在（詳見本院九十一年十月十四日審判筆錄）
    等語，徵諸被告甲○○業已坦承係伊為供犯癸○○、丁○○二案件而借得等情，
    其應無故為委責於共犯丑○○之意，堪可認定。
六、公訴人另稱：扣案之槍彈係被告帶同警員起獲，其顯對槍彈之藏放位置了解甚詳
    ，其辯解殊不足採。然查，被告在九十年八月十日上午七時許，駕車搭載子○○
    、丑○○及丁○○、戊○○、己○○前往丁○○位於臺中市○○○路○段一六六
    號七樓之二住處，持續控制丁○○三人之自由，令丁○○籌錢，並等候銀行開始
    營業。被告甲○○見已安排妥當後，先行依原先之計畫搭車北上桃園縣中正國際
    機場辦理出境至大陸地區，並連絡共犯子○○將取得之贖款匯至大陸地區。嗣於
    同年八月十日上午十一時許，由子○○駕車搭載丑○○，持槍強押丁○○等三人
    前往臺中市聯信商業銀行忠明分行，由丑○○陪同丁○○進入銀行，子○○仍持
    槍在車上控制戊○○、己○○之行動自由，丁○○在該分行開立之存款帳戶中提
    領現金五十萬元交予丑○○，並以匯款方式，將其餘贖金一千四百五十萬元匯至
    不知情之蘇茂津所經營之奕奇興業股份有限公司在第一商業銀行太平分行開立之
    存款帳戶中，至同年八月十日下午四時許，匯款作業完成，被告甲○○聯絡丑○○、子○○，指示將丁○○三人釋放，子○○、丑○○始釋放其三人，並於當日
    晚間子○○搭乘飛機、丑○○以船隻偷渡方式，分別逃逸至大陸地區，與被告會
    合，朋分該贖金等情，業據被告甲○○坦承不諱，並經本院傳訊告訴人丁○○、
    戊○○及己○○三人陳述明確，是以被告甲○○離境前往大陸後，子○○及丑○○仍持槍控制丁○○等三人之行動，已堪認定，是被告甲○○所辯當初伊先離開
    臺灣，案子結束後，是丑○○拿去放在公墓那邊，後來子○○告訴伊的等語，應
    可採信，自難單憑被告甲○○有帶同警員起獲槍、彈，遽認被告有寄藏槍、彈之
    事實。再經綜觀全案卷證復查無其他證據足以證明被告有受託寄藏槍、彈之行為
    ，是本件被告並無寄藏槍、彈之行為，亦堪認定。綜上諸情，本件被告甲○○雖
    有於九十年八月間，持有槍、彈之事實，然被告並無受託寄藏槍、彈之行為，業
    據前述，是公訴人所舉之證據，均尚不足以證明被告有何寄藏槍、彈之情形存在
    ，核與槍砲彈藥刀械管制條例第七條第四項未經許可寄藏手槍、第十一條第四項
    未經許可寄藏可發射子彈具有殺傷力之手槍、第十二條第四項未經許可寄藏子彈
    等罪之構成要件尚有未合。此外，復查無其他積極證據足資證明被告有何如公訴
    人所指訴之寄藏槍、彈之犯行，揆諸首揭法條及判例意旨，不能證明被告此部分
    犯罪，自應諭知被告甲○○此部分為無罪之判決，以免冤抑。
丙、至有關本件被告丑○○及子○○二人，均迭經本院多次傳拘未獲，均應俟渠二人
    通緝到案後，始另行審結，併予敘明。
據上論斷，應依刑事訴訟法第二百九十九條第一項前段、第三百零一條第一項、第三
百條，槍砲彈藥刀械管制條例第七條第三項、第四項、第十一條第三項、第四項、第
十二條第三項、第四項，刑法第二條第一項前段、第二條第二項、第十一條前段、第
二十八條、第二百七十七條第一項、第三百零五條、第三百零四條第一項、第二項、
修正後第三百四十七條第一項、第二百十六條、第二百十二條、第二百十八條第一項
、第五十五條、第五十一條第四款、第四十二條第三項、第三十七條第一項、第三十
八條第一項第一款、第三款，罰金罰鍰提高標準條例第一條前段、第二條，判決如主
文。
本案經檢察官黃俊鳴到庭執行職務。
中      華      民        國      九十二      年    三    月      三    日
                                  臺灣臺中地方法院刑事第六庭
                                      審判長法  官  梁堯銘
                                            法  官  許月馨
                                            法  官  許旭聖
右正本證明與原本無異。
如不服本判決，應於判決送達後十日內向本院提出上訴狀，上訴於
臺灣高等法院臺中分院（須附繕本）。
             書記官
中      華      民      國        九十二      年    三    月      三    日
附錄本案論罪科刑法條全文：
槍砲彈藥刀械管制條例第七條：
未經許可，製造、販賣或運輸火砲、肩射武器、機關槍、衝鋒槍、卡柄槍、自動步槍
、普通步槍、馬槍、手槍或各類砲彈、炸彈、爆裂物者，處死刑、無期徒刑或七年以
上有期徒刑；處徒刑者，併科新臺幣三千萬元以下罰金。
未經許可，轉讓、出租或出借前項所列槍砲、彈藥者，處無期徒刑或五年以上有期徒
刑，併科新臺幣一千萬元以下罰金。
意圖供自己或他人犯罪之用，而犯前二項之罪者，處死刑或無期徒刑；處徒刑者，併
科新臺幣五千萬元以下罰金。
未經許可，持有、寄藏或意圖販賣而陳列第一項所列槍砲、彈藥者，處五年以上有期
徒刑，併科新臺幣一千萬元以下罰金。
第一項至第三項之未遂犯罰之。
槍砲彈藥刀械管制條例第十一條：
未經許可，製造、販賣或運輸第四條第一項第一款所稱其他可發射金屬或子彈具有殺
傷力之各式槍砲者，處五年以上有期徒刑，併科新臺幣一千萬元以下罰金。
未經許可，轉讓、出租或出借前項所列槍砲者，處三年以上十年以下有期徒刑，併科
新臺幣七百萬元以下罰金。
意圖供自己或他人犯罪之用，而犯前二項之罪者，處無期徒刑或七年以上有期徒刑，
併科新臺幣一千萬元以下罰金。
未經許可，持有、寄藏或意圖販賣而陳列第一項所列槍砲者，處一年以上七年以下有
期徒刑，併科新臺幣七百萬元以下罰金。
第一項至第三項之未遂犯罰之。
槍砲彈藥刀械管制條例第十二條：
未經許可，製造、販賣或運輸子彈者，處一年以上七年以下有期徒刑，併科新臺幣五
百萬元以下罰金。
未經許可，轉讓、出租或出借子彈者，處六月以上五年以下有期徒刑，併科新臺幣三
百萬元以下罰金。
意圖供自己或他人犯罪之用，而犯前二項之罪者，處三年以上十年以下有期徒刑，併
科新臺幣七百萬元以下罰金。
未經許可，持有、寄藏或意圖販賣而陳列子彈者，處五年以下有期徒刑，併科新臺幣
三百萬元以下罰金。
第一項至第三項之未遂犯罰之。
刑法第二百七十七條：
傷害人之身體或健康者，處三年以下有期徒刑、拘役或一千元以下罰金。
犯前項之罪因而致人於死者，處無期徒刑或七年以上有期徒刑；致重傷者，處三年以
上十年以下有期徒刑。
刑法第三百零五條：
以加害生命、身體、自由、名譽、財產之事，恐嚇他人致生危害於安全者，處二年以
下有期徒刑、拘役或三百元以下罰金。
刑法第三百零四條：
以強暴、脅迫使人行無義務之事或妨害人行使權利者，處三年以下有期徒刑、拘役或
三百元以下罰金。
前項之未遂犯罰之。
刑法第三百四十七條：
意圖勒贖而擄人者，處死刑、無期徒刑或七年以上有期徒刑。
因而致人於死者，處死刑、無期徒刑或十二年以上有期徒刑；致重傷者，處死刑、無
期徒刑或十年以上有期徒刑。
第一項之未遂犯罰之。
預備犯第一項之罪者，處二年以下有期徒刑。
犯第一項之罪，未經取贖而釋放被害人者，減輕其刑；取贖後而釋放被害人者，得減
輕其刑。
刑法第二百十六條：
行使第二百十條至第二百十五條之文書者，依偽造、變造文書或登載不實事項或使登
載不實事項之規定處斷。
刑法第二百十二條：
偽造、變造護照、旅券、免許證、特許證及關於品行、能力服務或其他相類之證書、
介紹書，足以生損害於公眾或他人者，處一年以下有期徒刑、拘役或三百元以下罰金
。
刑法第二百十八條：
偽造公印或公印文者，處五年以下有期徒刑。
盜用公印或公印文足以生損害於公眾或他人者，亦同。
附  表  壹：
編號
一、改造手槍一枝（獲案槍枝管制編號0000000000）認係以仿ＳＩＧ  Ｓ
    ＡＵＥＲ廠二二０型半自動手槍製造之玩具槍（ＦＳ－九九一０）換裝車通之土
    造金屬槍管改造而成，滑套及槍身材質為金屬，其擊發機械正常，具發射子彈功
    能，認具殺傷力。
二、改造手槍一枝（獲案槍枝管制編號0000000000）認係以仿Ｐ．ＢＥＲ
    ＥＴＴＡ廠半自動手槍製造之玩具槍（ＦＳ－九九一一）換裝車通之土造金屬槍
    管改造而成，滑套及槍身材質為金屬，其擊發機械正常，具發射子彈功能，認具
    殺傷力。
三、美製貝瑞塔手槍一枝（獲案槍枝管制編號0000000000），認係貝瑞塔
    美國廠製（ＭＯＤ．九二ＦＳ）口徑九ＭＭ制式半自動手槍，槍管內具六條右旋
    來復線，槍號為「ＢＥＲ００五二九七」，機械性能良好，認具殺傷力。
四、美製ＢＥＲＥＴＴＡ制式九二手槍一枝（獲案槍枝管制編號000000000
    0），認係美製ＢＥＲＥＴＴＡ廠口徑零點四零吋之制式半自動手槍，槍號為Ａ
    ０八九０九Ｍ，具六條右旋來復線，機械性能良好，認具殺傷力。
附  表  貳：
編號
一、改造子彈二十顆，均認係金屬彈殼、彈頭（直徑約九ＭＭ）組合而成之土造子彈
    ，採樣六顆試射結果均可擊發，認具殺傷力。
二、子彈二十四顆，均認係口徑九ＭＭ制式子彈（試射十四顆），認具殺傷力。
三、子彈七十四顆，認均係口徑零點四零吋之制式半自動手槍彈，彈底標記分別為Ｒ
    ─Ｐ  ４０  Ｓ＆Ｗ（五十九顆，試射三顆）、ＦＣ  ４０  Ｓ＆Ｗ（八顆，試
    射二顆）、ＷＩＮＣＨＥＳＴＥＲ  ４０  Ｓ＆Ｗ（七顆、試射一顆），認具殺
    傷力。
附  表  ：
偽造（附於偵查卷內）之乙○○國民身分證一張。


司法院資訊處製作；財團法人民間司法改革基金會備份。
